臺灣桃園地方法院刑事判決
111年度訴緝字第36號
公  訴  人  臺灣桃園地方檢察署檢察官
被      告  黃澤宏





上列被告因妨害自由等案件，經檢察官提起公訴（109年度偵字
第9207號），被告於本院準備程序中就被訴事實為有罪之陳述，
經告知簡式審判程序之旨，並聽取檢察官及被告之意見後，合議
庭裁定由受命法官改依簡式審判程序審理，判決如下：
    主  文
乙○○共同成年人故意對少年犯意圖供行使之用而攜帶兇器，在公
共場所聚集3人以上，首謀及下手實施強暴脅迫罪，處有期徒刑1
年2月。
    犯罪事實及理由
一、犯罪事實：
    乙○○與少年丙○（民國95年3月生，真實姓名年籍詳卷）有細
    故，基於傷害及意圖供行使之用而攜帶兇器在公共場所聚集
    3人以上，首謀及下手實施強暴脅迫之犯意，糾集具有傷害
    及攜帶兇器聚眾下手實施強暴脅迫犯意聯絡之潘凱民、林家
    湛、張維寧（其3人前揭犯行，業經本院以109年度原訴字第
    72號判決有罪確定在案），於109年2月14日11時許，由張維
    寧駕駛車牌號碼000-0000號自用小客車附載乙○○，林家湛駕
    駛車牌號碼000-0000號自用小客車附載潘凱民，而共同尾隨
    丙○所騎機車，嗣於同日上午11時52分，在桃園市○○區○○○街
    00號公眾得自由出入之龍山國小正門前攔阻丙○，其4人下車
    後，乙○○、張維寧分持球棒（均未據扣案）毆打丙○，潘凱
    民則徒手勾住丙○脖子，林家湛拔取丙○所騎機車鑰匙以防丙
    ○逃離現場，乙○○旋將丙○推上張維寧所駕小客車後座，並要
    求丙○交出手機SIM卡，而將丙○押離現場，以此方式對其施
    強暴脅迫，致丙○受有上臂、手肘與胸壁挫傷、頭部外傷等
    傷害（傷害部分業據撤回告訴，另經臺灣桃園地方檢察署檢
    察官為不起訴處分），並剝奪丙○行動自由。嗣路人報案，
    經警調閱路口監視器，而查悉上情。
二、證據名稱：
  ㈠被告乙○○於警詢、偵訊、本院審理時之自白。
  ㈡證人即同案被告潘凱民、林家湛、張維寧於警詢、偵訊及本
    院準備程序時之證述。
  ㈢證人即告訴人丙○於警詢及偵訊時之證述。
  ㈣衛生福利部桃園醫院診斷證明書1紙。
  ㈤車輛詳細資料報表2紙。
  ㈥和解書影本2紙。
  ㈦本院截圖式勘驗筆錄1份。
三、論罪科刑：
  ㈠被告乙○○行為時係成年人，其於警詢中供承：其與告訴人丙○
    有糾紛等語，及於111年7月15日審理時供陳：其當時糾集同
    案被告張維寧、潘凱民、林家湛等3人至案發地點與其共同
    為本案犯行等語；另於109年10月19日準備程序中供承：丙○
    看起來像16、17歲等語。而丙○為95年次之少年，於被告為
    本案行為時尚未滿15歲等情；又張維寧、潘凱民等人於警詢
    中均供陳不認識丙○，與丙○並無仇怨或糾紛，此有丙○之年
    籍資料及張維寧等人之警詢筆錄在卷可稽，堪認被告為本案
    聚眾對少年丙○實施強暴脅迫等犯行之首謀。是核被告所為
    ，係犯兒童及少年福利與權益保障法第112條第1項前段，刑
    法第150條第1項後段、第2項第1款、第302條第1項之成年人
    故意對少年犯意圖供行使之用而攜帶兇器在公共場所聚集3
    人以上，首謀及下手實施強暴脅迫罪、成年人故意對少年犯
    剝奪行動自由罪。又兒童及少年福利與權益保障法第112條
    第1項前段之成年人故意對少年犯罪之加重規定，係刑法分
    則規定之加重，起訴意旨，雖未併引該規定，惟因基本社會
    事實同一，且檢察官已就此提出補充理由書敘明之，並經本
    院於審理時諭知被告涉犯此罪名；另起訴書所載被告所犯法
    條雖漏引刑法第150條第2項第1款，但已於犯罪事實欄載以
    ：乙○○與潘凱民、林家湛、張維寧意圖供行使之用，共同基
    於攜帶兇器（起訴書誤載為「凶」器）…，乙○○、張維寧持
    木棍下車毆打少年丙○等語，是此部分犯罪事實顯然已在起
    訴範圍，且本院於審理時業告知此部分罪名，均無礙被告防
    禦權之行使，爰各依法變更起訴法條。
  ㈡按刑法上一行為而觸犯數罪名之想像競合犯，其存在之目的
    ，在於避免對於同一不法要素予以過度評價，則自然意義之
    數行為，得否評價為法律概念之一行為，應就客觀構成要件
    行為之重合情形、主觀意思活動之內容、所侵害之法益與行
    為間之關連性等要素，視個案情節依社會通念加以判斷。如
    具有行為局部之同一性，或其行為著手實行階段可認為同一
    者，得認與一行為觸犯數罪名之要件相侔，而依想像競合犯
    論擬（最高法院101年度台上字第2449號判決意旨參照）。
    經查，被告犯成年人故意對少年犯意圖供行使之用而攜帶兇
    器在公共場所聚集3人以上首謀及下手實施強暴脅迫罪、成
    年人故意對少年犯剝奪行動自由罪之目的即在藉人數優勢控
    制丙○行動自由並強押上車，其犯罪目的同一，被害人相同
    、侵害法益相同，被告係在同一犯罪決意及預定計畫下所為
    ，時間密接，因果歷程並未中斷，從被告主觀之意思及所為
    之客觀事實觀察，依社會通念，係為達成同一犯罪目的而具
    有重要之關連性及行為局部之同一性。揆諸前揭判決意旨說
    明，於法律評價應認屬一行為同時觸犯數罪名，方符合刑罰
    公平原則，如予數罪併罰，反有過度處罰之疑，與人民法律
    感情亦未契合，自應依想像競合犯規定，從一重論以成年人
    故意對少年犯意圖供行使之用而攜帶兇器在公共場所聚集3
    人以上首謀及下手實施強暴脅迫罪。
  ㈢又共犯在學理上，有「任意共犯」與「必要共犯」之分，前
    者指一般原得由1人單獨完成犯罪而由2人以上共同實施之情
    形，當然有刑法總則共犯規定之適用；後者係指須有2人以
    上之參與實施始能成立之犯罪而言。且「必要共犯」依犯罪
    之性質，尚可分為「聚合犯」與「對向犯」，其2人以上朝
    同一目標共同參與犯罪之實施者，謂之「聚合犯」，如刑法
    分則之公然聚眾施強暴、脅迫罪、參與犯罪結社罪、輪姦罪
    等是，因其本質上即屬共同正犯，故除法律依其首謀、下手
    實施或在場助勢等參與犯罪程度之不同，而異其刑罰之規定
    時，各參與不同程度犯罪行為者之間，不能適用刑法總則共
    犯之規定外，其餘均應引用刑法第28條共同正犯之規定（最
    高法院81年台非字第233號判決先例意旨可資參照）。被告
    為本案首謀，潘凱民、林家湛、張維寧等3人則係下手實施
    強暴之人，其等所參與犯罪程度不同，徵諸上揭最高法院判
    決意旨說明，不適用共犯之規定。
  ㈣刑之加重：
　⒈前引之刑法第150條第2項規定，係相對加重條件，並非絕對
    應加重條件，應依個案具體情狀，考量當時客觀環境、犯罪
    情節及危險影響程度、被告涉案程度等事項，綜合權衡考量
    是否有加重其刑之必要性。查被告糾集張維寧、潘凱民、林
    家湛等3人到達案發現場，並與張維寧分持質地堅硬、客觀
    上具危險性，足以對人之生命、身體、安全構成威脅之球棒
    之兇器，以此作為對丙○施以強暴之工具，已嚴重影響人民
    安寧及危害公共秩序，考量被告犯案時間、涉案程度、造成
    之危害非輕，本院認有依前揭規定予以加重其刑之必要，依
    法加重其刑。
　⒉被告成年人共同故意對少年丙○為本件犯行，應依兒童及少年
    福利與權益保障法第112條第1項前段規定，加重其刑，並依
    法遞加之。
  ㈤本院審酌被告雖因和丙○存有糾紛，竟未以理性、合法之方式
    解決，反而邀約潘凱民、林家湛、張維寧等3人，共同前往
    公共場所並共同下手施強暴行為，不僅嚴重危害公共秩序並
    影響社會安寧，更使丙○受有如犯罪事實欄所載之傷勢，所
    為甚屬不該，暨衡酌其犯後坦承犯行，已與丙○達成和解之
    犯後態度，兼衡被告高中肄業之智識程度、家庭經濟狀況勉
    持，及丙○之法定代理人於偵訊時表示已與被告等人無條件
    和解、不追究本案等一切情狀，量處如主文所示之刑，以資
    儆懲。
四、沒收部分：
    被告持以犯本件犯行之球棒未據扣案，是否尚存而未滅失，
    未據檢察官釋明，又該球棒應為一般市面上即可輕易買得之
    物，價值不高，取得並無困難，沒收或追徵與否，對於本件
    被告不法行為之評價與非難，抑或刑罰之預防或矯治目的助
    益甚微，欠缺刑法上之重要性，且若另開啟執行程序顯不符
    成本效益，為免執行困難及耗費資源，爰依刑法第38條之2 
    第2項規定不另宣告沒收或追徵。
五、據上論斷，應依刑事訴訟法第299 條第1 項前段、第300 條
    判決如主文。
六、如不服本判決，應於收受判決後20日內向本院提出上訴書狀
    ，並應敘述具體理由。其未敘述上訴理由者，應於上訴期間
    屆滿後20日內向本院補提理由書（均須按他造當事人之人數
    附繕本），切勿逕送上級法院。
本案經檢察官甲○○偵查起訴，檢察官吳怡蒨、簡志祥、謝咏儒到
庭執行職務。
中　　華　　民　　國　　111 　年　　7 　　月　　29　　日
                  刑事第十三庭    法　官　簡方毅
以上正本證明與原本無異。
如不服本判決應於收受判決後20日內向本院提出上訴書狀，並應
敘述具體理由。其未敘述上訴理由者，應於上訴期間屆滿後20日
內向本院補提理由書(均須按他造當事人之人數附繕本)「切勿逕
送上級法院」。 
　　　　　　　　　　　　　　　    書記官　施懿珊
中　　華　　民　　國　　111 　年　　8 　　月　　3 　　日
附錄論罪科刑法條：
兒童及少年福利與權益保障法第112條
成年人教唆、幫助或利用兒童及少年犯罪或與之共同實施犯罪或
故意對其犯罪者，加重其刑至二分之一。但各該罪就被害人係兒
童及少年已定有特別處罰規定者，從其規定。
對於兒童及少年犯罪者，主管機關得獨立告訴。
中華民國刑法第150條
在公共場所或公眾得出入之場所聚集三人以上，施強暴脅迫者，
在場助勢之人，處1年以下有期徒刑、拘役或10萬元以下罰金；
首謀及下手實施者，處6月以上5年以下有期徒刑。
犯前項之罪，而有下列情形之一者，得加重其刑至二分之一：
一、意圖供行使之用而攜帶兇器或其他危險物品犯之。
二、因而致生公眾或交通往來之危險。
中華民國刑法第302條
私行拘禁或以其他非法方法，剝奪人之行動自由者，處5年以下
有期徒刑、拘役或9千元以下罰金。
因而致人於死者，處無期徒刑或7年以上有期徒刑；致重傷者，
處3年以上10年以下有期徒刑。
第1項之未遂犯罰之。